【裁判字號】    96,簡上,56
【裁判日期】    970131
【裁判案由】    詐欺
【裁判全文】
臺灣高雄地方法院刑事判決              96年度簡上字第56號
上  訴  人  乙○○
即  被  告
上列上訴人因詐欺案件，不服本院高雄簡易庭中華民國95年12月
22日95年度簡字第6992號第一審簡易判決（聲請簡易判決處刑案
號：95年度偵字第17507 號），提起上訴，及由臺灣高雄地方法
院檢察署檢察官移送併案審理（96年度偵字第22280 號），本院
管轄之第二審合議庭判決如下：
    主  文
原判決撤銷。
乙○○共同犯詐欺取財罪，處有期徒刑陸月，減為有期徒刑參月
，如易科罰金，以銀元參佰元即新台幣玖佰元折算壹日。
    事  實
一、乙○○前於民國92年間因詐欺罪，經台灣屏東地方法院以93
    年度易字第323 號判處有期徒刑5 月確定（未構成累犯）。
    其為尋覓汽車貸款之人頭戶，利用其所有之車輛放置於址設
    於高雄縣仁武鄉○○路「晉鋒汽車商行」寄賣之機會，於報
    紙上刊登廣告，適戊○○（另案以違反動產擔保交易法判刑
    確定）於91年7 月間某日，依報紙上廣告所留號碼，撥打電
    話聯繫，透過自稱「李萍」之不詳姓名、年籍之成年女子介
    紹與乙○○相約在高雄市○○路上之麥當勞（鄰近大樂民族
    店）洽談。乙○○明知戊○○並無購車之真意，且其與戊○○均無償還貸款之意思，竟共同基於意圖為自己不法所有之
    犯意聯絡，謀議以戊○○購車之名義向銀行辦理汽車貸款，
    詐騙款項，事成後乙○○則交付新臺幣（下同）30,000元與
    戊○○做為報酬。謀議既定，乙○○即聯絡專辦汽車貸款不
    知情之「千禧世紀公司」業務員顏圓庭，向顏圓庭訛稱戊○○購買車牌號碼DL-7363 號自用小客車（下稱系爭車輛）需
    辦理貸款，顏圓庭乃於91年7 月23日與戊○○辦理對保手續
    ，並填具相關資料後，轉交予和潤企業股份有限公司（下稱
    和潤公司）辦理貸款事宜。和潤公司不知情之承辦人員即以
    戊○○為債務人，向中國信託商業銀行股份有限公司（下稱
    中國信託商業銀行）台北永吉分行申請以系爭車輛設定動產
    擔保抵押方式申辦貸款（戊○○嗣於中國信託商業銀行撥款
    後之91年7 月30日與該行簽訂動產擔保抵押契約，約定自91
    年8 月23日起分36期攤還本息，每期清償9,291 元），致中
    國信託商業銀行承辦人員陷於錯誤，准予核貸250,000 元之
    車輛抵押貸款，並將核貸之250,000 元款項匯入乙○○之子
    陳瑞儀所有之華南商業銀行籬仔內分行帳號：000000000000
    號帳戶後，乙○○即領出30,000元交與戊○○，而戊○○自
    始未取得系爭車輛，並於第一期（91年8 月23日）清償期日
    即拒不付款。嗣中國信託銀行將上開債權與動產抵押權轉讓
    予和潤公司，和潤公司追索無著，始知受騙。
二、案經台灣高雄地方法院檢察署檢察官自動檢舉聲請簡易判決
    處刑，及移送併案審理。
    理  由
一、程序方面：
    本判決所引用之證據資料（詳後引證據），其中傳聞證據部
    分，縱無刑事訴訟法第159 條之1 至第159 條之4 或其他規
    定之傳聞證據例外情形，亦因檢察官、被告乙○○或同意可
    作為證據使用，或未聲明異議，依刑事訴訟法第159 條之5
    第1 項、第2 項之規定，本院審酌該證據作成之情況，認為
    適當，應得為證據。
二、實體方面：
  (一)訊據被告固坦承曾透過證人顏圓庭為證人戊○○辦理系爭車
    輛之貸款事宜，並於上揭時日自陳瑞儀所有之華南銀行帳戶
    取得中國信託商業銀行匯入之250,000 元汽車貸款，且將其
    中之30,000元交付給證人戊○○等情，惟矢口否認有何詐欺
    取財犯行，辯稱：伊確實將系爭車輛出售給證人戊○○，並
    於取得貸款之當晚即已將系爭車輛交付予證人戊○○，伊交
    付證人戊○○之30,000元，係原先辦理汽車貸款時，證人戊○○要求多貸之錢款，並非報酬，伊並無詐欺行為云云。經
    查：
  1.被告於上開時地與證人戊○○見面，以戊○○購買系爭車輛
    為由，由證人顏圓庭為之辦理對保手續後，向中國信託商業
    銀行以動產擔保抵押方式申辦汽車貸款250,000 元，約定自
    91年8 月23日起分36期攤還本息，每期清償9,291 元，車輛
    存放地點為證人戊○○位於高雄縣杉林鄉○○路2 巷18號之
    戶籍地，嗣中國信託商業銀行將250,000 元匯入證人陳瑞儀
    上開華南商業銀行帳戶後，證人戊○○竟自第一期分期清償
    日起迄今均未支付任何分期款，該車亦未依約停放而所在不
    明等事實，業據證人即和潤公司員工陳吉宏、顏圓庭、戊○○證述此部分相關情節大致相符，並有貸款借據暨動產抵押
    契約書、動產擔保交易動產抵押設定塗銷登記申請書、債權
    讓與契約書、動產擔保交易動產抵押設定債權人變更登記申
    請書、客戶繳款明細表、汽車貸款逾期催收管理系統表、訪
    視報告書影本（91年度發查字第7228號引卷第3 至12頁）在
    卷可佐，此部分事實應堪認定。
  2.證人戊○○於偵查中供稱：伊在91年看報紙廣告，撥打報紙
    上的聯絡電話，透過李小姐與被告聯繫，約在民族路大樂旁
    的麥當勞見面，被告當時帶資料來給伊看，伊看上系爭車輛
    ，約定290,000 元成交，以伊名義向銀行貸款250,000 元，
    伊先付40,000元訂金給被告，當天伊並未拿到車，要等貸款
    下來才可取車，過4 、5 天後，證人顏圓庭拿貸款資料給伊
    簽並拿回去辦，過半個月，和潤公司打電話給伊，要伊繳第
    一期款，但伊沒有拿到車子，伊去車行找被告也找不到等語
    （95年度偵字第17507 號卷第27頁）、另案（本院94年度易
    字第957 號）95年6 月15日審理中供稱：伊當時看報紙刊登
    中古車買賣，一位李小姐和伊接洽，第一次她拿車子照片給
    伊看，當時被告不在場，只有李小姐及陳先生，地點在民族
    路大樂之麥當勞，除照片外，並未提供任何車籍文件及資料
    ，第二次地點相同，伊和李小姐、被告及陳先生見面，這次
    沒有照片也沒有帶車子，伊問被告現金買系爭車輛多少錢，
    被告叫伊先付訂金，然後分期付款可以便宜一點，伊說伊考
    慮看看，隔天被告打電話給伊說現金310,000 元，分期付款
    可以比較便宜算285,000 元，後來伊帶訂金35,000元當場交
    給被告，這次伊也沒有看到車，後來伊打電話約定交車地點
    、時間，並依約前去卻未看到人，伊再打電話也沒有人接聽
    ，伊就去車行，這是伊第一次去車行，車行內的師傅說被告
    在開刀，電話聯絡後跟伊說隔天可以去看車，但隔天去也沒
    有等語（94年度易字第957 號引卷第84至86頁）、95年7 月
    27 日 審理中供稱：伊是看報紙廣告打電話去的，並沒有透
    過阿水，伊買車是要給伊先生開車載伊上、下班，伊有先給
    40 ,000 元頭期款，車款總價是340,000 元，貸款250,000
    元，伊說伊先付頭期款40,000元，可不可以算便宜一點，結
    果總價為290,000 元，伊給40,000元頭期款，其餘用貸款等
    語（同上卷第97至110 頁），其就系爭車輛之價金及實際支
    付之訂金數額等買賣關係之重要事項所為之供述前後反覆不
    一，而依證人戊○○前揭證述所示，證人戊○○在決定購買
    系爭車輛時，並未看過系爭車輛之實體，乃僅根據車籍資料
    或照片即為同意購買之決定，此與一般購買中古車者，必需
    查看中古車之實體車況，根據該車之外觀、性能及有無遭改
    裝、拼裝或淹水等瑕疵，以判斷該中古車之價值之經驗法則
    相違，且分期付款買賣，因有利息成本考量，故除無息分期
    外，一般以分期付款之方式購買物品者之價錢，勢必較以現
    金一次付清者為高，豈有如證人戊○○所述「現金310,000
    元，分期付款可以比較便宜算285,000 元」之理，是證人戊○○所述有與被告就系爭車輛成立買賣關係乙節是否屬實，
    已非無疑。
  3.被告於警詢中供稱：伊替證人戊○○購買系爭車輛辦理汽車
    貸款，貸款下來後，當晚伊就將系爭車輛在高雄市○○路麥
    當勞前交給證人戊○○，並有一位叫丁○○之人見證，證人
    戊○○買該車就是丁○○介紹等語（93年度他字第186 號引
    卷第4 、5 頁）、93年4 月20日偵查中供稱：伊當時在晉鋒
    汽車商行作業務，伊是向證人戊○○拿資料到銀行送件辦貸
    款，貸款撥下當晚即91年7 月23日，證人戊○○叫伊將車開
    到明誠路與自由路的麥當勞，當時證人戊○○與李小姐及3
    名男子在場，伊將車交給證人戊○○，貸款的錢匯入其子陳
    瑞儀帳戶，伊賺佣金1 萬多元，扣掉佣金後，將錢還給車行
    等語（93年度他字第186 號引卷第36、37頁）、95年9 月1
    日偵查中供稱：伊原本開中古車行，車行關閉後，伊將剩下
    的車子寄放在晉鋒車行寄賣，91年車行打電話給伊說有人要
    看車，叫伊直接開車去大樂旁之麥當勞，當時證人戊○○及
    張小姐、朱小姐、「阿水」在場一起看車，證人戊○○後來
    決定要買，但要辦貸款，詳細車價伊已忘記，但車價比貸款
    金額少30,000元，撥款當晚，由伊將車開到明誠路及自由路
    的麥當勞交車，交車時證人戊○○、阿水與另二名男子及張
    小姐、小朱都在場，交車時有核對資料，但資料為證人戊○○拿走，證人戊○○買車全部以貸款付款，沒有現金，車貸
    250,000 元，車價220,000 元，多出來的錢是證人戊○○要
    還阿水的錢，伊當場將30,000元交給證人戊○○等語（95年
    度偵字第17507 號卷第24至29頁）、95年9 月25日偵查中復
    稱：伊在確定貸款入帳後，當晚就將車交給證人戊○○，是
    伊一人開車到明誠路的麥當勞交車，交車當天，並同時交付
    證人戊○○多貸的30,000元，該款是證人戊○○要還給阿水
    等語（同上卷第32至34頁）、95年10月12日偵查中供稱：伊
    是同一天早上過戶，晚上交車給證人戊○○，並同時交付超
    貸的30,000元，證人戊○○並沒有給付定金，該車的保險及
    過戶費用都是伊先支出的等語（同上卷第37至40頁）、另案
    （本院94年度易字第957 號）審理中證稱：證人戊○○以總
    價220,000 元向伊購買系爭車輛，車款全部是貸款，沒有頭
    期款，證人戊○○除貸款外並未支付任何費用，貸款下來後
    ，伊並未給證人戊○○錢，該車的過戶稅金及保險均係伊支
    付的，貸款之250,000 元是匯到陳瑞儀帳戶內，差額30,000
    元是證人戊○○的朋友「阿水」拿陳瑞儀提款卡去領，伊將
    30,000元交給「阿水」，證人戊○○沒有在場，阿水說證人
    戊○○有欠他錢，當天交車是伊開車去，伊兒子在交完車後
    去載伊回去，交車地點是博愛路與明誠路上的麥當勞，伊沒
    有交車證明，也沒有叫證人戊○○簽收，貸款時阿水說已經
    說好，證人戊○○要以貸款的錢還他等語（94年度易字第95
    7 號引卷第97至100 頁）、本院準備程序中供稱：伊當時將
    系爭車輛放在路邊，證人戊○○自己去看車，沒有人介紹，
    伊在取得汽車貸款當晚就在三民區○○路的麥當勞交車給證
    人戊○○，伊當天是一個人去，現場證人戊○○有帶丁○○
    、張小姐、李小姐、丁○○還有帶一個人在場，伊交車時沒
    有給簽收單，伊當時給證人戊○○30,000元是證人戊○○多
    貸出來的等語（本院卷第26、27頁）、本院審理中復稱：當
    日交車時，證人戊○○、己○○、丁○○在另一桌，伊與證
    人戊○○、己○○同一桌交證件，證人丙○○開伊的車在麥
    當勞門口等伊，丁○○有帶二名不知名之男子前往等語（本
    院卷第46、47頁），其就系爭車輛之買賣經過、價金、交車
    情況等情前後所述亦歧異不一，並與證人戊○○前揭證述有
    所矛盾，則被告若果與證人戊○○就系爭車輛確有成立真正
    之買賣關係，豈有就該車之價金、收受之訂金及交車之過程
    有如此迥異之供述之理，況於車輛買賣實務上，為避免日後
    產生爭議，必於交車當時同時簽寫收據，以確定交付之車況
    及在交車前所產生之稅金或罰鍰之歸屬問題，被告從事中古
    車買賣多時，其交車給買主即證人戊○○，竟未索取任何簽
    收單據，此實與常理相悖，參以證人戊○○堅稱並未受領系
    爭車輛，而被告就交車時究係獨自交車或有人陪同，前後變
    異說詞，其嗣於本院指稱有證人丙○○陪同交車云云，亦經
    證人丙○○於本院審理中結證否認在卷可參（本院卷第123
    、124 頁），而證人丙○○為被告自行聲請傳訊之證人，與
    被告並無怨隙，自無甘冒偽證罪責而故為不實證述之理，所
    述自屬可採，是被告於此並未將系爭車輛交付證人戊○○之
    事實，應堪認定。
  4.證人顏圓庭於偵查中證稱：事後幾個月，證人戊○○跟伊說
    ，沒有拿到車，伊跟她約在右昌某麥當勞見面，她說貸款下
    來後，被告給她幾萬元，但是沒交車，伊想可能是證人戊○○要用錢，所以跟被告串通，用這種方法拿到錢等語（93年
    度他字第186 號卷第17頁）、本院另案審理中證稱：撥完款
    後約一、二個月的時間，證人戊○○才以電話向伊說，沒有
    收到車，伊問怎麼回事，正常情形應該是撥完款就可以取到
    車，所以伊才約證人戊○○及保證人曾明祥在伊家附近的麥
    當勞見面，證人戊○○說在辦理貸款完撥款後，被告有給她
    幾萬元，但金額與貸款有差距，證人戊○○所說的金額現在
    伊忘了，伊只記得貸款金額應該有二十幾萬元。伊向她說正
    常被告不應該給錢，應該是給車才對，她就只說沒有拿到車
    有拿到錢…印象中證人戊○○和她先生一直問說銀行的錢是
    撥給他們，還是給車行？並說錢應該給他們才對，伊還跟被
    告解釋說這是買車貸款的案件，錢應該是給車行才對，因為
    她問過很多遍，伊解釋很多遍，才印象深刻，伊不知道證人
    戊○○為何會覺得錢要給她等語（94年度易字第957 號引卷
    第99頁背面、第101 頁），與證人戊○○於該案中所自承：
    伊的確有問過錢是要給伊或車行等語（同上卷第101 頁背面
    ），及被告供稱貸款撥放後有給付證人戊○○30,000元等語
    相符，而證人顏圓庭與被告及證人戊○○並無怨隙，應無故
    意誣陷被告及證人戊○○之理，上開證述應屬可採，證人戊○○於本院審理中辯稱並未收受被告交付之錢款云云，則屬
    卸責之詞，難以採信。而一般汽車貸款係由買主向銀行申請
    借款以支付車款，車商於取得車款後才會交付車輛，故銀行
    撥放汽車貸款當係撥付予車商，殊無撥款給購車之買主之理
    ，證人戊○○既自承其購車當時從事美容業，月入約8 萬元
    ，顯有相當之社會工作及生活經驗，對此貸放常情自無不知
    之理，其竟多次詢問證人顏圓庭貸款撥放對象，足見其關心
    及認知乃重在「能否取得銀行之貸款」，而與一般正常貸款
    買車之人之心態及認知，明顯不同，佐以被告於貸款後未交
    付系爭車輛卻交付證人戊○○部分貸款之金額，且證人戊○○未收受系爭車輛，卻對該部尚仍登記在自己名下之車輛可
    能產生之稅金、罰鍰完全不加聞問，亦未積極主動報警或找
    監理機關處理、協調上開事宜，任令自身背負車貸、稅金債
    務及日後遭追訴違反動產擔保交易法之風險，顯與一般人於
    該種情況下會積極主動報警處理追究之情相悖，足見其與被
    告實際上並無買賣系爭車輛之真意，而僅係以此方式詐取車
    貸至明。至被告固聲請傳訊證人丁○○、己○○證明伊有交
    車之事實，然證人丁○○經本院傳喚、拘提及裁定科以罰鍰
    ，均仍拒絕到庭，有本院送達證書、拘票、裁定書在卷可稽
    ，被告則遲無法提供證人己○○之年籍資料供本院傳訊，而
    本院認定被告並未交付系爭車輛已如前述，故並無再傳訊此
    二名證人之必要，附此敘明。
  5.綜上，本案事證明確，被告上開詐欺犯行，堪以認定，應依
    法論科。
  (二)論罪科刑：
  1.新舊法比較：
  (1)被告行為後，刑法及刑法施行法業於94年2 月2 日經總統以
    華總一義字第09400014901號令修正公布，並於95年7月1 日
    施行，參酌最高法院95年5 月23日刑事庭第8 次會議決議，
    修正後刑法第2 條第1 項之規定，係規範行為後法律變更所
    生新舊法律比較適用之準據法，於新刑法施行後，應適用修
    正後刑法第2 條第1 項之規定，為「從舊從輕」之比較。
  (2)被告行為時刑法第28條原規定：「二人以上共同『實施』犯
    罪之行為者，皆為共同正犯」。被告行為後該條修正為：「
    二人以上共同『實行』犯罪之行為者，皆為共同正犯」。將
    舊法之「實施」修正為「實行」。原「實施」之概念，包含
    陰謀、預備、著手及實行等階段之行為，修正後僅共同實行
    犯罪行為始成立共同正犯。是新法共同正犯之範圍已有限縮
    ，排除陰謀犯、預備犯之共同正犯。新舊法就共同正犯之範
    圍既因此而有變動，自屬犯罪後法律有變更，而非僅屬純文
    字修正，應有新舊法比較適用之問題，且倘比較結果並無有
    利或不利之情形，即應依刑法第二條第一項前段之規定，適
    用行為時之法律，方為適法（最高法院96年度台上字第934
    號、第1037、1323號、第2566號判決意旨參照）。本件被告
    係基於共同犯罪之意思而參與犯罪構成要件行為之犯罪，不
    論新法、舊法，均構成共同正犯，上述刑法第28條之修正內
    容，對被告尚無有利或不利之情形，依刑法第2 條第1 項前
    段之規定，應適用修正前刑法第28條之規定。
  (3)刑法第339 條第1 項所定罰金之貨幣單位原為銀元，且依修
    正前刑法第33條第5 款規定，罰金刑為1 銀元以上，而有關
    罰金倍數之調整及銀元與新臺幣之折算標準，則定有「罰金
    罰鍰提高標準條例」及「現行法規所定貨幣單位折算新臺幣
    條例」，除罰金以1 銀元折算3 元新臺幣外，並將72年6 月
    26日以前修正之刑法部分條文罰金數額提高2 至10倍，其後
    修正者則不再提高倍數；嗣修正後刑法第33條第5 款則將罰
    金刑提高為新臺幣1 千元以上，並以百元計算之，且因刑法
    第33條第5 款所定罰金貨幣單位既已改為新臺幣，刑法分則
    編各罪所定罰金之貨幣單位亦應配合修正為新臺幣，且考量
    刑法修正施行後，不再適用「現行法規所定貨幣單位折算新
    臺幣條例」，為使刑法分則編各罪所定罰金之最高數額與刑
    法修正前趨於一致，爰增訂刑法施行法第1 條之1 規定，將
    刑法分則編各罪所定罰金之貨幣單位均改為新臺幣，並將72
    年6 月26日以前修正之刑法部分條文罰金數額提高為30倍，
    其後修正者則提高為3 倍。是以刑法分則編各罪所定罰金刑
    之最高數額，於上開規定修正後仍屬一致，並無不同；但其
    罰金刑之最低數額，則比修正前提高，從而自以修正前之規
    定較為有利。
  (4)刑法第41條雖係關於刑罰執行事項，參照最高法院90年度台
    非字第223 號、92年度台上字第5220號、94年度台上字第85
    8 號判決要旨，若該條有所變更，亦應依刑法第2 條第1 項
    之規定，比較新舊法，以資決定應適用之法律。修正後之刑
    法第41條就易科罰金之要件「犯最重本刑為5 年以上有期徒
    刑以下之罪」及「而受6 個月以上徒刑之罪」部分，雖未變
    更，但就易科罰金之標準，由修正前之刑法第41條第1 項及
    罰金罰鍰提高標準條例第2 條之「100 元以上300 元以下折
    算1 日」（即新臺幣300 元以上900 元以下折算1 日），提
    高為「新臺幣1 千元、2 千元或3 千元折算1 日」，刑法修
    正後之易科罰金標準，顯較不利於被告。至於新法將原有「
    因身體、教育、職業、家庭之關係或其他正當事由，執行顯
    有困難」規定，予以刪除，因該部分係屬於檢察官指揮執行
    時，所應審酌事項之規定（最高法院77年度台非字第158 號
    判決參照），而與法院應否諭知易科罰金之要件判斷無涉，
    從而，比較修正前、後之刑法、罰金罰鍰提高標準條例之規
    定，仍以修正前之刑法及罰金罰鍰提高標準條例之規定，較
    有利於被告。
  2.核被告所為，係犯修正前刑法第339 條第1 項之詐欺取財罪
    。被告與共犯戊○○就上開犯行間，有犯意聯絡及行為分擔
    ，均為共同正犯。被告利用不知情之證人顏圓庭及和潤公司
    承辦人員遂行詐欺犯行，為間接正犯。另台灣高雄地方法院
    檢察署檢察官聲請併案審理（96年度偵字第22280 號）部分
    與本案為同一事實，爰併予審理之。又本案被告犯罪時間在
    96 年4月24日以前，所犯之罪非屬中華民國九十六年罪犯減
    刑條例第3 條所定不得予以減刑之罪，應減其宣告刑二分之
    一。原審以被告犯罪事證明確，予以論罪科刑，固非無見。
    惟查：(1)中華民國九十六年罪犯減刑條例已於96年7 月4 日
    經總統公布，並於同年月16日施行，本件應依該條例規定減
    刑；(2)刑法第2 條第1 項之規定，係規範行為後法律變更所
    生新舊法律比較適用之準據法。所謂行為後法律有變更者，
    包括構成要件之變更而有擴張或限縮，或法定刑度之變更。
    行為後法律有無變更，端視所適用處罰之成罪或科刑條件之
    實質內容，修正前後法律所定要件有無不同而斷。新舊法條
    文之內容有所修正，除其修正係無關乎要件內容之不同或處
    罰之輕重，而僅為文字、文義之修正或原有實務見解、法理
    之明文化，或僅條次之移列等無關有利或不利於行為人，非
    屬該條所指之法律有變更者，可毋庸依該規定為新舊法之比
    較，而應依一般法律適用原則，適用裁判時法外，即應適用
    刑法第2 條第1 項之規定，為「從舊從輕」之比較。而比較
    時，應就罪刑有關之事項，如共犯、未遂犯、想像競合犯、
    牽連犯、連續犯、結合犯，以及累犯加重、自首減輕及其他
    法定加減原因（如身分加減）與加減例等一切情形，綜合全
    部罪刑之結果而為比較，予以整體適用。乃因各該規定皆涉
    及犯罪之態樣、階段、罪數、法定刑得或應否加、減暨加減
    之幅度，影響及法定刑或處斷刑之範圍，各該罪刑規定須經
    綜合考量整體適用後，方能據以限定法定刑或處斷刑之範圍
    ，於該範圍內為一定刑之宣告。是宣告刑雖屬單一之結論，
    實係經綜合考量整體適用各相關罪刑規定之所得。宣告刑所
    據以決定之各相關罪刑規定，具有適用上之「依附及相互關
    聯」之特性，自須同其新舊法之適用。而「法律有變更」為
    因，再經適用準據法相互比較新舊法之規定，始有「對被告
    有利或不利」之結果，兩者互為因果，不難分辨，亦不容混
    淆。刑法第28條共同正犯之範圍，已修正限縮於共同實行犯
    罪行為者始成立共同正犯，排除陰謀犯、預備犯之共同正犯
    ，新舊法就共同正犯之範圍與褫奪公權之要件，既因此而有
    變動，自屬行為後法律有變更，而非僅屬文字修正，應有新
    舊法比較適用之問題。原判決謂：刑法第28條之修正，對被
    告及共犯戊○○並無有利或不利之情形，應逕依修正前之刑
    法第28條，論以共同正犯，係以「對被告並無有利或不利」
    之結果，逆推「法律有無變更」之前提事實，不無倒果為因
    ，其適用法則尚有未當（最高法院96年度台上字第7688號著
    有裁判可參）。被告上訴意旨否認詐欺取財犯行，雖無理由
    ，惟原審既有前述之可議處，自應由本院將原判決撤銷改判
    。本院爰審酌被告前有詐欺前科（台灣高等法院被告前案紀
    錄表在卷可參），竟仍不知悔改，為貪圖私利，竟以假買賣
    詐騙銀行核撥貸款，與共犯戊○○共同以辦理動產抵押貸款
    之方式詐取財物，影響金融交易秩序及債權人權益甚鉅，且
    犯後飾詞狡辯，毫無悔意，亦未賠償債權人之損失，並其犯
    罪動機、目的、手段等一切情狀，量處如主文第二項所示之
    刑。又本案被告犯罪時間在96年4 月24日以前，所犯之罪非
    屬中華民國九十六年罪犯減刑條例第3 條所定不得予以減刑
    之列，應減其宣告刑二分之一，故爰斟酌被告為國小畢業、
    經濟狀況勉持等情，併諭知易科罰金之折算標準如主文第二
    項所示，以資儆懲。
據上論斷，應依刑事訴訟法第455 之1 第3 項、第369 條第1 項
前段、第364 條、第299 條第1 項前段，刑法第2 條第1 項前段
，修正前刑法第339 條第1 項、第28條、第41條第1 項前段，罰
金罰鍰提高標準條例第1 條前段、修正前罰金罰鍰提高標準條例
第2 條，現行法規所定貨幣單位折算新台幣條例第2 條之規定，
判決如主文。
本案經檢察官甲○○到庭執行職務。
中    華    民    國    97    年    1     月    31    日
                  刑事第十三庭審判長法  官  黃惠玲
                                    法  官  黃苙荌
                                    法  官  郭宜芳
以上正本證明與原本無異。
不得上訴。
中    華    民    國    97    年    2     月    1     日
                                    書記官  何承育
附錄本案論罪科刑法條全文：
中華民國刑法第339條
（普通詐欺罪）
意圖為自己或第三人不法之所有，以詐術使人將本人或第三人之
物交付者，處5 年以下有期徒刑、拘役或科或併科1 千元以下罰
金。
以前項方法得財產上不法之利益或使第三人得之者，亦同。
前二項之未遂犯罰之。


司法院資訊處製作；財團法人民間司法改革基金會備份。
